臺灣高等法院臺中分院刑事判決　　　 96年度交上易字第564號
上　訴　人
即　被　告　乙○○
上列上訴人因過失傷害案件，不服臺灣臺中地方法院95年度交易
字第733號中華民國96年1月26日第一審判決（起訴案號：臺灣臺
中地方法院檢察署95年度調偵字第248號），提起上訴，本院判
決如下：
    主  文
上訴駁回。
    事  實
一、乙○○無駕駛執照（其所有之駕照遭吊銷在案），竟仍於民
    國（下同）94年11月6日上午10時50分許，駕駛車牌號碼U4
    －2740號自用小客車，欲進入臺中縣大甲鎮○○路63號丙○○住處之騎樓停放時，本應注意汽車行駛時，駕駛人應注意
    車前狀況，並隨時採取必要之安全措施，而依當時天候晴、
    日間自然光線、柏油路面乾燥無缺陷、無障礙物、視距良好
    ，並無不能注意之情事，竟疏未注意，未注意車前狀況，致
    煞車不及，其所駕駛之自用小客車因此開進上述丙○○之住
    處，而撞到不及躲避之丙○○及在該處騎樓聊天之甲○○，
    造成丙○○受有左手肘撕裂傷2公分、右膝挫擦傷等傷害；
    甲○○則受有頭部外傷、右下肢創傷、右肩創傷等傷害。
二、案經丙○○、甲○○訴由臺中縣警察局大甲分局報請臺灣臺
    中地方法院檢察署檢察官偵查起訴。
    理  由
一、訊據上訴人即被告乙○○（下稱被告）對於上揭事實坦承不
    諱，核與告訴人丙○○、甲○○指訴遭被告駕車撞傷情節相
    符，並有道路交通事故調查報告表(一)(二)、道路交通事故現場
    圖各1份、現場照片6張及光田綜合醫院出具之診斷證明書書
    2紙在卷可稽，足見被告確有駕駛車輛與告訴人2人發生交通
    事故之事實甚明。按汽車行駛時，駕駛人應注意車前狀況，
    並隨時採取必要之安全措施，道路交通安全規則第94條第3
    項定有明文。本件被告駕車，原應注意及此，且事故發生當
    時天候晴、日間自然光線、柏油路面乾燥無缺陷、亦無障礙
    物、視距良好，此有上開道路交通事故調查報告表(一)可佐，
    依當時情形，又無不能注意之情事，竟疏未注意，無駕駛執
    照，駕駛上開自用小客車，疏未注意車前狀況，致煞車不及
    ，其所駕駛之自用小客車因此開進丙○○住處，而撞到不及
    躲避之丙○○及在該處騎樓聊天之甲○○，造成丙○○及甲○○受有前開傷害，被告顯有過失，且其過失行為與告訴人
    2人受傷之結果間，具有相當因果關係甚明。本件事證明確
    ，被告犯行堪以認定。
二、被告行為後，刑法施行法業已修正，增訂第1條之1規定：「
    中華民國94年1月7日刑法修正施行後，刑法分則編所定罰金
    之貨幣單位為新臺幣。94年1月7日刑法修正時，刑法分則編
    未修正之條文定有罰金者，自94年1月7日刑法修正施行後，
    就其所定數額提高為30倍。但72年6月26日至94年1月7日新
    增或修正之條文，就其所定數額提高為3倍」，是就現行刑
    法中，有關於罰金刑處罰之規定，即有比較新舊法之必要。
    本件被告所犯之過失傷害罪法定刑中設有罰金刑之規定，經
    比較增訂之刑法施行法第一條之一與被告行為時之罰金罰鍰
    提高標準條例第1條前段、現行法規所定貨幣單位折算新臺
    幣條例第2條結果，二者規定適用之結果並無不同，此部分
    尚無新法或舊法較有利於被告之問題。惟被告行為後，罰金
    罰鍰提高標準條例第2條業已刪除，而刑法第41條第1項前段
    關於易科罰金之折算標準，已由舊法之銀元2百元、3百元、
    3百元，修正為新臺幣1千元、2千元、3千元，因屬科刑規範
    事項之變更，其折算標準為裁判時所應諭知，自有就新舊法
    規定比較之必要，經比較新舊法結果，以被告行為時之舊法
    較有利於被告，依刑法第2條第1項前段之規定，應適用被告
    行為時之舊法即修正前刑法第41條第1項前段、修正前罰金
    罰鍰提高標準條例第2條之規定，諭知以銀元3百元即新臺幣
    9百元折算1日為易科罰金之折算標準。另被告行為後，刑法
    第55條想像競合犯之規定雖經修正，然此為法理之明文化，
    非屬法律之變更，應逕行適用裁判時法（最高法院95年第21
    次刑事庭會議決議參照）。
三、核被告所為，係犯刑法第284條第1項前段之過失傷害罪。被
    告以1過失駕駛行為，同時造成告訴人2人受有前述傷勢，屬
    於1行為侵害數法益之同種想像競合犯，應依現行刑法第55
    條規定，從一重處斷。被告為汽車駕駛人，無駕駛執照駕車
    ，因而致人受傷，依法應負刑事責任，應依道路交通管理處
    罰條理第86條第1項規定，加重其刑。又按「刑法第62條前
    段所規定之自首，係以對於未發覺之犯罪自首而受裁判為要
    件，故犯罪行為人應於有偵查犯罪職權之公務員未發覺犯罪
    事實或犯罪人之前自首犯罪，且接受裁判，兩項要件兼備，
    始得依刑法第62條前段自首之規定減輕其刑。本件上訴人於
    第一審法院審理中逃匿，經第一審法院於82年8月24日發布
    通緝，至84年6月間始緝獲歸案，有第一審法院82年8月24日
    中院瑞刑緝字第1478 號通緝書及84年6月30日84年中院全刑
    銷字第960 號撤銷通緝書在卷可查，上訴人在第一審法院審
    理中既已逃匿，即無接受裁判之意思，核與刑法第62條前段
    所規定自首之要件不合，原判決未依自首規定減輕其刑，自
    無上訴意旨所指判決不適用法則之違法」（最高法院86年度
    台上字第1951號判決意旨參照）。本件被告雖於到場處理警
    員尚未知悉犯罪者之身分前即在當場自行承認其為肇事人，
    惟被告事後並未依原審傳喚於95年11月3日上午9時50分到庭
    ，雖曾於95年10月18日具狀請求延期審理，惟未待原審同意
    ，即逕自於95年10月22日出境，嗣經本院發布通緝，始緝獲
    歸案，有卷附送達證書、書狀、法務部入出境資訊連結作業
    、通緝書、撤銷通緝書等可考，參諸上開說明，被告行為顯
    不符合自首減刑要件，公訴人認被告行為成立自首，尚有誤
    會。
四、原審依據上述理由，適用刑法第2條第1項前段、第284條第1
    項前段、第55條、第41條第1項前段（修正前），道路交通
    管理處罰條理第86條第1項，罰金罰鍰提高標準條例第1條前
    段、第2條（修正前），並審酌被告本件過失程度，告訴人2
    人之傷勢，被告於原審係經發布通緝始到案，對於自己違法
     行為未能主動面對司法裁判，迄未賠償告訴人2人所受損害
     或與之達成和解，惟事後坦承犯行，足見尚有悔意等一切
     情狀，並參酌公訴人之具體求刑，量處被告有期徒刑3月之
     刑，並諭知易科罰金之折算標準。又敘明被告於原審辯論
     終結後，雖具狀請求諭知緩刑，惟被告迄未賠償告訴人2人
     所受損害，告訴人2人亦未表示願意原諒被告，因此認不宜
     為緩刑之宣告。核其認事用法俱無不當，量刑亦稱允洽，
     被告猶執陳詞指摘原判決量刑過重，請求自首規定減刑並
     予緩刑之機會而提起上訴，惟被告所為不符合自首規定，
     如前所述，又迄未與告訴人丙○○、甲○○和解，亦不宜
     為緩刑之宣告，被告上訴非有理由，應駁回之。
據上論斷，應依刑事訴訟法第368條，判決如主文。
本案經檢察官丁○○到庭執行職務。
中　　華　　民　　國　　96　　年　　4 　　月　　25　　日
            刑事第七庭    審判長法　官  林  榮  龍
                                法　官  鄭  永  玉
                                法　官  江  錫  麟
上列正本證明與原本無異。
不得上訴。
                                書記官  劉  建  智
中　　華　　民　　國　　96　　年　　4 　　月　　25　　日
附錄本案論罪科刑法條：
刑法第284條第1項：
  因過失傷害人者，處6月以下有期徒刑，拘役或5百元以下罰金
  ，致重傷者，處1年以下有期徒刑、拘役或五百元以下罰金。
